【裁判字號】    92,台上,6932
【裁判日期】    921211
【裁判案由】    違反公職人員選舉罷免法
【裁判全文】
最高法院刑事判決                              九十二年度台上字第六九三二號
    上  訴  人  甲○○
    選任辯護人  游文華律師
右上訴人因違反公職人員選舉罷免法案件，不服台灣高等法院中華民國九十二年九月
十六日第二審判決（九十二年度上訴字第二一號，起訴案號：台灣板橋地方法院檢察
署九十一年度選偵字第八三號），提起上訴，本院判決如左：
    主  文
原判決關於甲○○部分撤銷，發回台灣高等法院。
    理  由
本件原判決認定上訴人甲○○與民國九十一年度台北縣永和市市長候選人孫立權係親
戚關係，得知孫立權與台北縣議員候選人呂世喜將於九十一年一月二十三日晚上六時
三十分，假台北縣永和市福和橋下假日花市舉辦募款餐會，上訴人為求孫立權順利當
選，乃基於助選之犯意，以免費招待餐飲之不正當利益為行求賄賂之方式，於九十一
年一月間某日，在台北縣永和市孫立權競選服務處，以新台幣（下同）十萬元，向不
知情之該處工作人員購買每張五百元之募款餐會餐券，餐券上載有「歡喜來逗陣‧相
招來相挺，募款餐會，時間：九十一年一月二十三日下午六時三十分，地點：永和市
福和橋下假日花市，懇請鄉親踴躍認購，募款餐券NT$500元，永和市長候選人孫立權
，台北縣議員候選人呂世喜競選後援會敬邀」。之後，上訴人將購得之餐券交付予有
投票權之吳陳春秋、施柯富美、劉蕭富美、陳有亮、詹來旺、邱源慶、彭鳳玉等人，
請求其再將餐券分送給其他有投票權之人，並請求其等支持孫立權，以此免費招待餐
飲之不正當利益，誘使永和市市民吳陳春秋等人參加孫立權所舉辦之募款餐會聆聽孫
立權之演講，進而於同年一月二十六日將選票投給孫立權，嗣吳陳春秋、施柯富美、
劉蕭富美、陳有亮、詹來旺、邱源慶、彭鳳玉等人均依期參加孫立權所舉辦之募款餐
會等情。因而維持第一審關於論處上訴人連續對於有投票權之人，行求賄賂不正利益
，而約其投票權為一定之行使罪刑部分之判決，駁回此部分上訴人在第二審之上訴，
固非無見。
惟查(一)、科刑之判決書，對於犯罪事實，必須詳加認定，而後於理由內敘明其認定犯
罪事實所憑之證據及其認定之理由，方足以資論罪科刑，其所載事實與理由及主文，
尤必相互一致，始為適法。又公職人員選舉罷免法第九十條之一之賄選罪，其行求賄
選階段，屬行賄者單方意思表示行為，不以相對人允諾為必要，而交付賄選階段，則
行賄者已實施交付賄賂之行為，一經交付，罪即成立。亦即投票行賄罪於行為人交付
賄賂或其他不正利益時，交付之相對人對其交付之目的已然認識而予收受，其交付賄
賂或其他不正利益之犯行即成立，不以收受者確已承諾，或進而為一定投票權之行使
為必要。原判決前揭事實記載上訴人購買每張五百元之募款餐會餐券，交付予有投票
權之吳陳春秋、施柯富美、劉蕭富美、陳有亮、詹來旺、邱源慶、彭鳳玉等人，請求
其再將餐券分送給其他有投票權之人，並請求其等支持孫立權，以此免費招待餐飲之
不正當利益，誘使吳陳春秋等人參加孫立權所舉辦之募款餐會，嗣吳陳春秋等人均依
期參加孫立權所舉辦之募款餐會等情。理由內亦謂上訴人先後多次交付賄賂予有投票
權人，……顯係基於概括犯意為之，而論以連續犯。而竟維持第一審論處上訴人連續
對於有投票權之人，行求賄賂不正利益，而約其投票權為一定之行使罪，且對上訴人
所交付者究為賄賂或不正利益，於論罪時亦未予區分，難謂無判決所載事實與理由及
主文矛盾之違法。又前揭事實記載上訴人交付餐券與有投票權之吳陳春秋等七人，請
求其再將餐券分送給其他有投票權之人。理由內引述施柯富美、劉蕭富美之證言，亦
承認有將餐券分送其他人等情。如果非虛，則上訴人如成立犯罪，其與彼等之間關係
如何？是否共犯之關係，原判決未予說明，亦嫌理由欠備。(二)、犯公職人員選舉罷免
法第九十條之一第一項或第二項之罪，在偵查中自白者，減輕其刑，同法條第五項前
段定有明文。原判決既論上訴人犯該法條第一項之罪，並於理由內謂，上訴人於偵查
中對其幫孫立權助選，並將購得之餐券免費發送與他人，並請求收受者支持孫立權等
情之犯行供認不諱。而竟未適用上開規定減輕其刑，自有判決不適用法則之可議。上
訴意旨指摘原判決關於上訴人部分不當，非無理由，應認有撤銷發回更審之原因。
據上論結，應依刑事訴訟法第三百九十七條、第四百零一條，判決如主文。
中      華      民      國    九十二    年     十二     月     十一     日
                              最高法院刑事第三庭
                                  審判長法官  董  明  霈
                                        法官  林  茂  雄
                                        法官  張  祺  祥
                                        法官  陳  世  淙
                                        法官  洪  佳  濱
      右正本證明與原本無異
                                              書  記  官
中      華      民      國    九十二    年     十二     月     十八     日
                                                                        Ｌ


司法院資訊處製作；財團法人民間司法改革基金會備份。
